【裁判字號】    89,判,673
【裁判日期】    890309
【裁判案由】    虛報進口貨物
【裁判全文】
行  政  法  院  判  決                            八十九年度判字第六七三號
    原      告  甲○○
    被      告  財政部臺北關稅局
右當事人間因虛報進口貨物事件，原告不服財政部中華民國八十八年二月一日台財訴
字第八八二一四五○一八號再訴願決定，提起行政訴訟。本院判決如左︰
    主  文
原告之訴駁回。
    事  實
緣原告於民國八十五年四月五日委託誌舫實業有限公司（下稱誌舫公司）向被告報運
進口成衣一批，報單號碼第 ＣＡ\八五\二八五\○○一四七號，原申報完稅價格新台
幣（下同）八、五五九元。經財政部關稅總局驗估處（下稱關總驗估處）將原告報關
時繳驗之發票送請駐外單位查證結果，該發票與查得之國外原始發票所載價格不符，
且兩張發票之格式及字體均不相符，認原告顯有繳驗偽造發票，虛報進口貨物價值、
逃漏關稅情事，移由被告重核完稅價格為八二、一三一元，依海關緝私條例第四十四
條規定，追徵所漏稅款一三、三三五元（進口稅九、一九七元、營業稅四、一三八元
），並依同條例第三十七條第一項規定，科處所漏進口稅二倍之罰鍰計一八、三九四
元。原告不服，聲明異議，未獲變更，一再訴願，遞遭決定駁回，遂提起行政訴訟。
茲摘敘兩造訴辯意旨如次：
原告起訴意旨略謂︰一、原告所進口零星數量之服飾，均係委由誌舫公司代辦通關事
宜，報關所需文件向由報關行直接自空運公司處取得，並未經過原告之手，直至貨物
通關放行後，始由報關行通知原告提領。原告與報關行間，雖有委任關係，但其所為
若有違法，非原告所能預料或樂見，倘完全責由原告一方負全部責任，而該報關行不
負任何責任，不論就情、理、法，均難謂合理允當，更何能令人信服。按報關行之良
莠不齊，在國內知之者，恐不在少數。據八十七年九月二日台灣新生報報導，財政部
基隆關稅局八十七年一至八月份統計指出，報關行違章受罰案件達二二七件，已接近
去年全年總數，其中因申報稅率不正確、規避漏稅被處分不得參加抽、免驗者達七十
八家。以此推論，被告轄區內違規報關行恐亦不在少數。原告引據此一報導，旨在反
證財政部關稅總局訴願決定書中所稱，原告指出受委託之報關行，違背誠信原則一節
為「顯非事實，不足採信」，值得商榷。何以該總局如此武斷認為該報關行所為均屬
合法。事實上，因原告所託非人，過份信任，致連圖章亦交其使用。二、原告出生成
長於民風純樸之嘉義縣水上鄉，靠作小生意維生。茲因進口服飾所委託之報關行，申
報不實且未事先告知原告，致關總驗估處查得之完稅價格與報關行報關時所申報之完
稅價格有相當之出入，導致原告遭受鉅額罰鍰處分。倘關員能依照海關緝私條例第四
十二條規定「海關對於報關貨物進口，認有違法嫌疑時，得通知進口商、出口商、貨
主或收貨人，將該貨物之發票、價單、帳簿及其他單據送驗」，當可立即查明真相而
阻卻報關行之違法行為，而不致造成受罰。惟該總局不此之圖，反稱原告應於被海關
查獲前，主動申報補稅，試想，原告事先未獲告知報稅款額，如何能在被查獲前主動
申請補稅？三、原告進口之服飾，數量零星，金額不大，實無必要冒觸犯刑法之險，
而偽造發票或收據。其原始發票、收據與報關行所提供或有差額，乃因原告與供應商
有借支及預付價款情形，以及該總局透過駐外單位查證價款時，因供應商交易部門與
答覆查詢部門不同所致。且原告進口服飾之價格與同樣或類似貨物，同業報運進口價
格相較，並無偏低，關總驗估處硬指原告繳驗偽造發票，實難令人信服。為此請求依
海關緝私條例第四十二條之規定，撤銷原處分及訴願、再訴願決定等語。
被告答辯意旨略謂︰一、本案原申報完稅價格八、五五九元，嗣據關總驗估處查證結
果，完稅價格應為八二、一三一元，此有被告第八六－九三八－四號緝私報告表及關
總驗估處八十六年五月十九日總驗緝二（四）字第八六一○○七五號函、八十六年九
月十七日總驗二（四）字第第八六一一二一四號函可稽，足證原告顯有虛報貨物價值
，繳驗偽造發票，逃漏稅款之行為。被告據以依海關緝私條例第三十七條第一項第三
款及第四十四條前段、營業稅法第一條、第二十條第一項、第四十一條第一項規定，
科處罰鍰及追繳所漏稅款，於法並無不合。二、受委任人處理委任事務，必須委任人
授予處理權，此揆諸本案報單卷附經雙方簽章委任書內容，洵堪認定報關行有受任處
理一切報關事務，且本案原告既素稔報關行向海關遞送報單報關，須檢具各項報關文
件，尚須委任人之簽章承認，原告自行將印章交報關行使用，即係委由報關行自行蓋
章而不為反對之表示，屬概括委任，當負繳驗偽造發票、虛報完稅價格之責。另按報
關行設置管理辦法旨在規範報關行受委任辦理報關，應確實遵照關稅法、關稅法施行
細則及其他關務法規之規定，詳填各項單證書據及辦理一切通關事宜，不得有違法行
為。本案原告既委任報關行辦理通關事宜，對報關行之信譽應有相當之認知與考量，
始有交付圖章予報關行使用之舉，基於委任關係，報關行於報關時所為之一切行為，
視同原告之行為，與信賴保護原則無涉。況且，原告亦無法證實究係報關行代蓋印，
抑為原告自行蓋章認證。三、查為加速進口貨物通關，海關得按納稅義務人申報之稅
則號別及完稅價格，先行徵稅驗放，事後再加審查，為關稅法第五條之一第一項所明
定。本案於報關時，經審核為原告所簽章之發票合於同法第八條之規定，該發票既已
詳細載明收貨人名稱、地址、貨物名稱、數量單價．．．等，則關員本於職權依規定
即應徵稅放行，無必要亦無權力再向原告查證，造成擾民。事後經關總驗估處查得價
格確實高於報關時所提供之發票價格，始能證明原告確有繳驗偽造發票、虛報進口貨
物價格、逃漏關稅之事實。另查報關行係依報關行設置管理辦法核准設立，受委任辦
理報關，依委任人所交付之提貨單、發票及其他進口必須具備之報關文件，確實依相
關關務法規之規定，詳填各項單證書據及辦理一切通關事宜。原告既委任報關行辦理
通關事務，本應提供正確翔實文件予報關行據以辦理報關，原告不法於先，再質疑受
任人信譽於後，實非事理之明。何況，原告既認為海關應向其本人查證低報完稅價格
之事實，則大可在接獲本案放行貨物及稅款繳納證收據，發覺稅款明顯偏低異常，申
報貨價顯與原告向國外購貨交易價格不符，即時在海關未查獲之前，主動申請複查補
稅，自然免於受罰。惟原告未此之圖，事後再以報關行良窳相責，顯為事後諉過卸責
之詞，殊不足採。四、又本案於原告向被告聲明異議時，即已函請關總驗估處複查，
據該處查復稱，查得之國外原始發票所載價格確實高於報關時所提供之發票價格，且
兩張發票之格式與字體不符，足證原告有繳驗偽造發票、虛報貨價、逃漏關稅之情事
。本案原告所為違法行為，事證俱在，請駁回其訴等語。
    理  由
按「報運貨物進口而有左列情事之一者，得視情節輕重，處以所漏進口稅額二倍至五
倍之罰鍰，或沒入或併沒入其貨物：一、．．三、繳驗偽造、變造或不實之發票或憑
證。」「有違反本條例情事者，除依本條例有關規定處罰外，仍應追徵其所漏或沖退
之稅款。」分別為海關緝私條例第三十七條第一項第三款及第四十四條前段所明定。
次按「在中華民國境內銷售貨物或勞務及進口貨物，均應依本法規定課徵營業稅。」
「進口貨物按關稅完稅價格加計進口稅捐及商港建設費後之數額，依第十條規定之稅
率計算營業稅額。」「貨物進口時，應徵之營業稅，由海關代徵之。其徵收及行政救
濟程序，準用關稅法及海關緝私條例之規定辦理。」亦分別為營業稅法第一條、第二
十條第一項、第四十一條第一項所規定。本件原告於八十五年二月七日委由誌舫公司
向被告報運進口成衣乙批，原申報完稅價格八、五五九元。嗣據關總驗估處函請駐外
單位查證結果，本案完稅價格應為八二、一三一元，此有被告第八六－九三八－四號
緝私報告表及關總驗估處八十六年五月十九日總驗緝二（四）字第八六一○○七五號
函可稽，原告顯有虛報貨物價值，繳驗不實發票，逃漏稅款之行為，被告據以依首揭
規定科處所漏進口稅額二倍之罰鍰一八、三九四元，並追徵所漏稅額一三、三三五元
（進口稅九、一九七元、營業稅四、一三八元）。原告不服，聲明異議，主張本案均
係委由誌舫公司辦理，報關行為辦理報關過程中任作主張之不法情事，不應由原告負
責。又原告有向供應商借支或預付款等，故本案貨價並無偏低云云。案經關總驗估處
函請我國駐比利時代表處駐外單位查證結果，以原告報關所繳驗之發票，非供應商所
簽發，發票所列價格均非實際交易價格，並檢附原始發票，有關總驗估處八十六年九
月十七日總驗緝二（四）字第八六一一二一四號函可稽，原告繳驗偽造發票事實俱在
。且原告素稔報關行向海關遞送報單報關，係由報關行自行蓋章而不為反對之表示，
當負繳驗不實發票虛報完稅價格之責，所提理由不足採信，而未准變更。一再訴願決
定，遞予維持，揆諸首揭規定，並無不合。原告起訴主張如事實欄所載，經查，本件
貨物報關進口，係原告委由誌舫公司辦理通關，雙方屬委任關係，則受任人處理委任
事務，必出於委任人之授權，方能向空運公司取得發票。況本件係由原告與歐洲貨品
供應商直接交易，誌舫公司僅代辦進口報關手續，原告指誌舫公司擅自繳驗偽造之發
票低報完稅價格，以逃漏原告應依法繳納之進口稅及營業稅額，顯違常情。次查，本
案之各項報關文件，均有原告之蓋章承認，原告對此亦不爭執。其稱將印章交由報關
行自行使用云云，縱然屬實，其就報關行違背其本人授權之意思為印章使用一節，既
未能舉證以實其說，所為主張自難採信。再者，原告既稱報關之文件其事先未經手，
並不知情，又稱其因與貨品供應商有借支及預付價款情形，致原始發票收據與報關行
提供有差額云云，更見矛盾。足見原告主張：報關所需文件由誌舫公司直接至空運公
司取得，原告並未經手，直至通關放行後，始由該公司通知其提領，其因過份信任將
圖章交由誌舫公司使用，而造成此結果，該報關行違規報關，不應由原告負全部責任
云云，無可採信。再查「為加速進口貨物通關，海關得按納稅義務人申報之稅則號別
及完稅價格，先行徵稅驗放，事後再加審查。」為關稅法第五條之一第一項所明定。
本件於報關時，經被告審核為原告所簽章之發票，既合於同法第八條之規定，已詳細
載明收貨人名稱、地址、貨物名稱、數量、單價．．．等，則被告關員依規定即應先
行徵稅放行，不得再向原告查證，而必需於貨物放行後，方能對原告所申報之稅則號
別及完稅價格是否真實再加以審查。而海關緝私條例第四十二條規定，係就海關於對
於報運進口、出口貨物認有違法嫌疑時，如何處理之規定。就本件而言，在關稅總局
查獲原告有低報完稅價格，逃漏稅捐之違法嫌疑前，被告依報關資料，並未發現有違
法嫌疑，即不得依該條規定，通知進口商即原告，將該貨物之發票、價單、帳簿及其
他單據送驗，而妨礙進口貨物之加速通關。何況，依該條規定調查者，進口商並非即
可據以免罰。是原告所稱被告於貨物放行之前，當可立即查明真相而阻卻報關行之違
法行為，而不致造成原告受罰一節，係屬誤解法律之規定，為無可採。原告雖另稱其
事先未獲告知報稅款額，如何能在「被查獲前主動申請補稅？」云云，惟查關於進口
貨物所需繳納稅款，通常或於提貨前由報關行通知貨主匯款與報關行繳納，或由報關
行先行墊繳，提貨後再向貨主收取，惟均需開列費用清單收據給貨主。本件進口貨物
均為成衣，進口稅率單一，均為百分之十二點五，原告報關時所繳進口稅及營業稅總
額僅一千五百五十元，有進口報單附卷可稽，與被告依查價結果核定之應繳稅款一萬
四千八百八十五元，約僅十分之一，而原告電匯國外供應商之款項金額與關總驗估處
查得原始發票所載金額復屬相同，有該處八十六年九月十七日總驗緝二（四）字第八
六一一二一四號函可稽，則原告對其貨物少繳一萬餘元稅款，自亦不得諉為不知。其
在接獲報關行交付之收據時，即可主動申請補稅，以避免被查獲後，遭補稅及處罰，
乃原告未此之圖，反諉過於報關行，顯不足取。至原告另主張原始發票及收據，與誌
舫公司所提供或有差額，乃因其與供應商有借支及預付價款之情形，以及關稅總局透
過駐外單位查證價款時，供應商交易部門與答覆查詢部門不同，致有差額發生云云。
惟查關於此點，業經關總驗估處函請我國駐比利時代表處駐外單位查證結果，原告報
關所繳驗之發票，均非供應商所簽發，發票所列價格均非實際交易價格，並檢附原始
發票，有關總驗估處八十六年九月十七日總驗緝二（四）字第八六一一二一四號函影
本附原處分卷可稽，則原告繳驗偽造發票事證俱在，其主張不足採信。末按人民違反
法律上之義務而應受行政罰之行為，法律無特別規定時，雖不以出於故意為必要，仍
須以過失為其責任條件。但應受行政罰之行為，僅須違反禁止規定或作為義務，而不
以發生損害或危險為其要件者，推定為有過失，於行為人不能證明自己無過失時，即
應受處罰，司法院釋字第二七五號著有解釋。本件原告自承委任誌舫公司辦理通關事
宜，有關報關所需文件向由該報關行直接自空運公司處取得，並未經過原告之手，連
圖章亦交給報關行使用云云，足見原告對於報關人之選任、處理事務之指示與監督，
顯有嚴重之輕忽及疏失。其未於接獲放行貨物及稅款繳納收據時，即時發覺稅款明顯
偏低與其向國外購貨之交易價格不符之異常情況，並立即主動申請複查補稅，依上揭
解釋意旨，其對本件虛報進口貨物價格，逃漏稅款之行為，殊難辭其疏失之責，被告
據以科處罰鍰並追徵所漏稅款，於法並無不合，原告之訴非有理由，應予駁回。
據上論結，本件原告之訴為無理由，爰依行政訴訟法第二十六條後段，判決如主文。
中    華    民    國     八十九      年      三      月       九        日
                    行 政 法 院 第 一 庭
                                審 判 長 評  事      黃  綠  星
                                         評  事      藍  獻  林
                                         評  事      黃  璽  君
                                         評  事      廖  宏  明
                                         評  事      鄭  忠  仁
右  正  本  證  明  與  原  本  無  異
                                         法院書記官  邱  彰  德
中    華    民    國     八十九      年      三      月       十        日


司法院資訊處製作；財團法人民間司法改革基金會備份。
